---
title       : Manipulación de datos 
subtitle    : Formato y limpieza de datos 
author      : Kevin Pérez C, Profesor Auxiliar
job         : Departamento de Matemáticas y Estadística - Universidad de Córdoba
logo        : unicordoba3.png
framework   : io2012        # {io2012, html5slides, shower, dzslides, ...}
widescreen  : true
smaller     : true
highlighter : highlight.js  # {highlight.js, prettify, highlight}
hitheme     : tomorrow      # 
widgets     : [mathjax, bootstrap, quiz, shiny, interactive]            
mode        : selfcontained # {standalone, draft}
knit        : slidify::knit2slides
---

## Definición de datos


<q>Los datos son valores de `variables` cualitativas o cuantitativas, pertenecientes a un `conjunto de objetos`.</q> [http://en.wikipedia.org/wiki/Data](http://en.wikipedia.org/wiki/Data)


> - **_Conjunto de objetos_**: En ocasiones se le llama población; es un conjunto de objetos o personas con características similares. 
> - **_Variables_**: Una medida o característica de un objeto.

---

## Definición de datos


<q>Los datos son valores de variables `cualitativas` o `cuantitativas`, pertenecientes a un conjunto de objetos.</q> [http://en.wikipedia.org/wiki/Data](http://en.wikipedia.org/wiki/Data)


> - **_Cualitativas_**: País de origen, sexo, tratamiento
> - **_Cuantitavas_**: Estatura, peso, presión sanguínea.

---

## Como deberían lucir los datos 

<br> 

<img class=center src= assets/img/img1.png height=450/>

---

## Como realmente lucen 

<br> 

<img class=center src= assets/img/img2.png height=450/>

---

## De donde vienen los datos  

<br> 

<img class=center src= assets/img/img3.png height=450/>

---




## Los datos fuente 

- El extraño archivo binario que su máquina imprime
- El archivo Excel no formateado con 10 hojas de trabajo que le envió su compañero de empresa 
- Los complicados datos JSON que obtiene al conectarse a la API de Twitter
- Los números ingresados manualmente que se recolectan mirando a través de un microscopio

---

## Los datos ordenados 

- Cada variable que se mide debe estar en una columna
- Cada observación diferente de esa variable debe estar en una fila diferente
- Debe haber una tabla para cada "tipo" de variable
- Si se tienen varias tablas, debe incluir una columna cada tabla que les permita estar vinculadas

---

## Los datos ordenados 
<br> 

<img class=center src= assets/img/img4.png height=450/>

- Cumple con los tres primeros conceptos 

---

## Los datos ordenados 

<br> 

<img class=center src= assets/img/img5.png height=450/>

- ¿Falla en alguno de los conceptos? 

---

## Ancho vs. largo 

<img class=center src= assets/img/img6.png height=450/>

---

## Indexado: Seleccionar - filtrar 

```{r subsetting}
set.seed(13435)
X <- data.frame("var1" = sample(1:5), "var2" = sample(6:10), 
                "var3" = sample(11:15))
X <- X[sample(1:5),]; X$var2[c(1,3)] = NA
X
```

---

## Indexado: Seleccionar - filtrar 

```{r ,dependson="subsetting"}
X[,1]
X[,"var1"]
X[1:2,"var2"]
```

---

## Indexado: Seleccionar - filtrar 

```{r ,dependson="subsetting"}
X[which(X$var2 > 8),]
```

---


## Indexado: Seleccionar - filtrar 

```{r ,dependson="subsetting"}
X[(X$var1 <= 3 & X$var3 > 11),]
X[(X$var1 <= 3 | X$var3 > 15),]
```

---

## Adicionando filas y columnas

```{r,dependson="subsetting"}
X$var4 <- rnorm(5)
X
```

---

## Adicionando filas y columnas

```{r,dependson="subsetting"}
Y <- cbind(X,rnorm(5))
Y
```

---

## `Sort` (Orden simple)

```{r ,dependson="subsetting"}
sort(X$var1)
sort(X$var1,decreasing = TRUE)
sort(X$var2,na.last = TRUE)
```

---

## `Order` (Orden compuesto)

```{r ,dependson="subsetting"}
X[order(X$var1),]
```

---

## `Order` (Orden compuesto)

```{r ,dependson="subsetting"}
X[order(X$var1,X$var3),]
```

---

## `mutate` (Secuencias)

Algunas veces en el análisis de datos se hace necesario la creación de variables

```{r}
s1 <- seq(1,10, by = 2) ; s1
s2 <- seq(1,10,length = 3); s2
x <- c(1,3,8,25,100); seq(along = x)
```

---
 
## `mutate` (Subconjuntos de variables)

```{r , rest}
restData <- read.csv("./data/restaurants.csv")
restData$nearMe = restData$neighborhood %in% c("Roland Park", "Homeland")
table(restData$nearMe)
```

---

## `mutate` (Variables binarias)

```{r,dependson="rest"}
restData$zipWrong = ifelse(restData$zipCode < 0, TRUE, FALSE)
table(restData$zipWrong,restData$zipCode < 0)
```

---

## `mutate` (Variables categóricas)

```{r,dependson="rest"}
restData$zipGroups = cut(restData$zipCode,
                         breaks = quantile(restData$zipCode))
table(restData$zipGroups)
#table(restData$zipGroups,restData$zipCode)
```

---

## `mutate` (Cortes `cutting`)

```{r,dependson="rest"}
suppressMessages(suppressWarnings(library(Hmisc)))
restData$zipGroups = cut2(restData$zipCode, g = 4)
table(restData$zipGroups)
```

---

## `mutate` (Creando factores)

```{r, dependson="rest"}
restData$zcf <- factor(restData$zipCode)
restData$zcf[1:10]
class(restData$zcf)
```

---

## `mutate` (Niveles del factor)

```{r}
yesno <- sample(c("yes","no"), size = 10, replace = TRUE)
yesnofac = factor(yesno, levels = c("yes", "no"))
relevel(yesnofac, ref = "no")
as.numeric(yesnofac)
```

---

## `mutate` (Transformaciones comunes)

* `abs(x)` valor absoluto
* `sqrt(x)` raíz cuadrada
* `ceiling(x)` ceiling(3.475) es 4
* `floor(x)` floor(3.475) es 3
* `round(x,digits=n)` round(3.475,digits=2) es 3.48
* `signif(x,digits=n)` signif(3.475,digits=2) es 3.5
* `cos(x), sin(x)` etc.
* `log(x)` logaritmo natural
* `log2(x)`, `log10(x)` otros logaritmos 
* `exp(x)` exponencial de x

---

## Formato - (Ancho: `wide`)

En general un conjunto de datos estructurado en forma tabular viene con el formato `wide`.

```{r}
suppressMessages(suppressWarnings(library(reshape2)))
head(mtcars)
```

---

## Formato - (Largo: `long`)

La función `melt` de la librería `reshape` es de mucha utilidad a la hora de especificar el formato `long`

```{r}
mtcars$carname <- rownames(mtcars)
carMelt <- melt(mtcars, id = c("carname","gear","cyl"),
                measure.vars = c("mpg","hp"))
head(carMelt)
```

---

## Formato - (Largo: `long`)

La función `melt` de la librería `reshape` es de mucha utilidad a la hora de especificar el formato `long`

```{r}
mtcars$carname <- rownames(mtcars)
carMelt <- melt(mtcars, id = c("carname","gear","cyl"),
                measure.vars = c("mpg","hp"))
tail(carMelt)
```

---

## Formato - (Modear: `cast`)

```{r}
cylData <- dcast(carMelt, cyl ~ variable, mean)
cylData
```

---

## `Summarized` (Resumir)

Obtener una vista previa de los datos 

```{r ,dependson="rest"}
head(restData, n = 3)
```

---

## `Summarized` (Resumir)

Obtener una vista previa de los datos 

```{r ,dependson="rest"}
tail(restData, n = 3)
```

---

## `Summarized` (Resumir)

```{r ,dependson="rest"}
summary(restData)
```

---

## `Summarized` (Resumir)

```{r ,dependson="rest"}
str(restData)
```

---

## `Summarized` (Resumir)

```{r ,dependson="rest"}
quantile(restData$councilDistrict,na.rm = TRUE)
quantile(restData$councilDistrict,probs = c(0.5,0.75,0.9))
```

---

## `Summarized` (Resumir)

```{r ,dependson="rest"}
table(restData$councilDistrict,restData$zipCode)
```

---

## `Summarized` (Resumir)

```{r ,dependson="rest"}
sum(is.na(restData$councilDistrict))
any(is.na(restData$councilDistrict))
all(restData$zipCode > 0)
```

---

## `Summarized` (Resumir)

```{r ,dependson="rest"}
colSums(is.na(restData))
all(colSums(is.na(restData)) == 0)
```

---


## `Summarized` (Resumir)

```{r ,dependson="rest"}
table(restData$zipCode %in% c("21212"))
table(restData$zipCode %in% c("21212","21213"))
```

---

## `Summarized` (Resumir)

```{r, ucba}
data(UCBAdmissions)
DF = as.data.frame(UCBAdmissions)
summary(DF)
```

---

## `Summarized` (Resumir)

```{r, dependson= "ucba"}
xt <- xtabs(Freq ~ Gender + Admit,data = DF)
xt
```

---

## `Summarized` (Resumir)

```{r}
warpbreaks$replicate <- rep(1:9, len = 54)
xt = xtabs(breaks ~.,data=warpbreaks)
ftable(xt)
```

---

## `Summarized` (Resumir)

```{r}
fakeData = rnorm(1e5)
object.size(fakeData)
print(object.size(fakeData), units = "Mb")
```

---

## `merge` (Operaciones sobre tablas)

```{r}
reviews = read.csv("./data/reviews.csv")
solutions <- read.csv("./data/solutions.csv")
head(reviews, 2)
head(solutions, 2)
```

---

## `merge` (Operaciones sobre tablas)

- Une data frames
- Parámetros Importantes: _x_, _y_, _by_, _by.x_, _by.y_, _all_

```{r}
names(reviews)
names(solutions)
```

---

## `merge` (Operaciones sobre tablas)

```{r}
mergedData <- merge(reviews,solutions, by.x = "solution_id",
                    by.y = "id", all = TRUE)
head(mergedData, 3)
```

---

## `merge` (Operaciones sobre tablas)

```{r}
intersect(names(solutions),names(reviews))
mergedData2 <- merge(reviews,solutions, all = TRUE)
head(mergedData2, 3)
```

